【裁判字號】    89,重訴,577
【裁判日期】    891212
【裁判案由】    損害賠償
【裁判全文】
臺灣臺北地方法院民事判決  八十九年度重訴字第五七七號
    原      告  甲○○
    訴訟代理人  鄭文玲律師
    被      告  麗冠有線電視股份有限公司  設台北市○○區○○路一三二號八樓
    法定代理人  乙○○        .
    訴訟代理人  謝佩玲律師
右當事人間請求損害賠償事件，本院判決如左：
    主    文
被告應給付原告新台幣佰萬元，及自民國八十九年四月一日起至清償日止，按年息
百分之五計算之利息。
原告其餘之訴駁回。
訴訟費用由被告負擔二分之一，餘由原告負擔。
本判決原告勝訴部分於原告以新台幣壹佰萬元為被告供擔保後，得假執行。但被告如
於假執行程序實施前，以新台幣佰萬元為原告預供擔保，得免為假執行。
原告其餘假執行之聲請駁回。
    事    實
甲、原告方面：
  一聲明：
    (一)被告應給付原告新台幣（下同）六百萬元，及自起訴狀繕本送達翌日起至清償
      日止，按年息百分之五計算之利息。
    (二)原告願供擔保以代釋明，請准宣告假執行。
    (三)訴訟費用由被告負擔。
  二陳述：
    (一)原告及訴外人陳弘敏、蔡冠智於民國八十六年底受僱於被告，擔任外勤工程人
      員，負責為客戶裝接有線電纜。八十七年三月十六日下午三時許，原告與陳弘
      敏、蔡冠智至台北市○○路一六八號客戶家中接有線電纜，由蔡冠智自十三樓
      房屋內傳線給陳弘敏，陳弘敏自十三樓陽台將線放下，原告則在二樓接線預備
      將電線接到訊號點。在原告等人工作之大樓附近有高壓電線，陳弘敏竟疏於注
      意，乃將一大捆電纜線從十三樓拋下，該捆電纜線碰到位於四、五樓間之高壓
      電線後傳導高壓電到原告，造成原告受有全身前胸、四肢、軀幹、會陰、陰莖
      電灼傷II至III百分之六十燒傷之嚴重傷害。查陳弘敏從事接線工作，竟疏於注
      意，其執行職務有過失，甚為明確；而被告未替工程人員安排職前訓練、公作
      安全講習，難謂其選任、監督受僱人執行職務已盡相當注意，原告自得依民法
      第一八四、一八八條請求被告負賠償責任。
    (二)原告因遭高壓電擊導致胸部、手臂、雙腿、臀部及會陰受二至三度灼傷面積占
      百分之六十，加上燒傷所造成之疤痕孿縮，身心受到重創，故請求被告給付非
      財產上之損害賠償六百萬元：
      1.原告因此事故造成嚴重燒傷，在生理上，傷口雖然痊癒，但卻留下難以復原
        疤痕，不僅外觀受到影響，皮膚無法排汗及癢痛等不適應亦將長期獨自忍受
        ，且如廁、行走時皆因疤痕限制造成不便，未來仍需不定期以手術改善。在
        心理上，燒傷治療過程之切膚之痛、外觀的改變、因受傷而產生的睡眠障礙
        ，以及旁人異樣眼光，已在心裡留下難以磨滅的陰影。尤其會陰部位及陰莖
        受傷，已無法恢復與以往正常，更令男性自尊受到極為嚴重打擊，何況原告
        年方二十六歲，尚未結婚生子。再者，原告因燒傷造成皮膚排汗功能受損、
        無法接觸強烈陽光、不耐熱，且移植皮瓣造成腹部無法使力，無法從事勞力
        工作，負重能力嚴重缺損，其工作能力減損，亦使原告精神上遭遇痛若，原
        告由於此次受傷住院長達一年之久，若無法得到高額之精神賠償，實不足撫
        慰原告之受創心靈。
      2.原告由於遭受高壓電擊，造成原告兩手前臂、胸部、背部、下體、大腿、下
        肢燒傷，雖經過兩年之治療，迄今仍是傷痕累累，甚至影響原告性功能及生
        育能力，經台大醫院醫生鑑定之結果顯示，原告已無法正常勃起，性功能大
        受影響，對於正值青年之原告而言，其心理上及精神上所承受之壓力及苦痛
        ，實非筆墨所可形容。再者，鑑定結果認定原告無法以自然方式生育，若以
        人工生殖技術，因其是否有製造精子之能力尚未可知，則人工生殖技術是否
        可達到生育子女之效果，仍是未知數，故原告之生育能力也已大受影響，所
        以對原告而言，影響其未來之婚姻家庭，非一般正常男性相可比擬，從而此
        次事故造成原告不僅於治療過程飽受痛苦煎熬，且影響日後其正常之性功能
        及生育能力，雖原告請求如此高額之慰撫金，實仍不足彌補其精神上之痛苦
        。
    (三)對被告答辯所為陳述：
      1.原告於八十六年十月十七日進入被告公司，而陳弘敏於八十六年十二月份進
        入被告公司，換言之，原告只比陳弘敏早進公司一個月多，則原告如何有能
        力足以指導陳弘敏？且當時事發時，原告於大廈二樓，陳弘敏於大廈十三樓
        ，又如何監督？再者，學校所學之知識與實際上實用之專業技術、經驗尚有
        一段差距，此為人盡皆知之事實，陳弘敏甫從學校畢業未久即進入被告公司
        ，但從未參與任何專業技術或安全講習，即貿然進行接裝有線電線電纜工作
        ，則被告公司怎可謂僱用或監督時已盡相當之注意義務？
      2.又不僅陳弘敏未參與工作安全講習，甚至連原告亦從未參加，被告公司是因
        本件事發後，趕緊請工作安全講師辦理安全講習會，足証被告公司對於所僱
        請之員工未辦理職前工作安全講習，誠有重大過失。蓋因工作安全講習，即
        是有關裝電線電纜安全上應注意事項，尤其是遇到附近有高壓電線時應如何
        注意，而陳弘敏即因剛從學校畢業，被告公司又未對其為專業技術、安全講
        習，故陳弘敏對於附近有高壓電線時應如何裝置，如何注意，從未知悉，則
        被告公司如何能免責？
      3.查事發現場於人行道外確實有設置高電線桿，大約距離大廈約有一個人行道
        寬，而原告與陳弘敏、蔡冠智皆有看到高壓電線，由於原告、陳弘敏、蔡冠
        智進入被告公司，未接受專業安全講習訓練，所以僅依其自有判斷認距離尚
        有二至三公尺寬之高壓電線，故應可從大廈外放電纜線下來，豈料，卻發生
        本次事故。被告雖主張可以從旁邊放下電纜線，但最主要之原因，乃是被告
        公司從未告知在有高壓電線之情況下，應距離多遠，才為安全程度，所以原
        告、陳弘敏、蔡冠智依其自有之判斷，認為大約二、三公尺寬之距離，應不
        致發生危險，原告、陳弘敏、蔡冠智即如同「瞎子摸象」一般，無判斷標準
        或專業知識可資依循，從而原告、陳弘敏、蔡冠智從事此項工作前，被告公
        司並無職前安全講習或訓練，誠乃為一重大且主要過失。今被告公司竟提出
        「與有過失」主張，根本無任何理由及依據。
      4.被告以原告於施工時未盡其注意義務，以及認為原告就同組之証人陳弘敏、
        蔡冠智等之過失行為應視為原告之行為，並提出最高法院八十六年台上字第
        一四九二號裁判，然查：
        事發當時，原告位於大廈之二樓，只是站在那裏，並無任何之動作或行為
          ，如何認定原告未盡其注意義務？又如何認定原告有任何過失行為？所以
          被告認原告與有過失，實強詞奪理。
        又縱認為証人陳弘敏或蔡冠智有過失，其與原告並無任何代理、委託或受
          僱關係，且雖然三人為同組工作，但証人陳弘敏、蔡冠智之工作地點於大
          廈十三樓，而原告在於大廈二樓，原告對於証人陳弘敏、蔡冠智並無法指
          揮監督其工作，又如認定証人陳弘敏、蔡冠智之行為應視為原告之行為？
          所以被告並無任何理由及依據，主張過與有過失。
        再者，被告提出最高法院八十六年台上字第一四九二號裁判，但其事實是
          同一組工作人員，同時為同一接續行為，對他人為侵權行為，與本事件發
          生之狀況不同，故不能援引適用。
      5.原告自被電擊造成皮膚燒傷後，其有長達一年時間在醫院燒燙傷病床過著非
        人之生活，其間所遭受之苦痛，實非筆墨能形容，又燒燙傷所產生之疤痕及
        影響身體、四肢之功能，現又要一次一次手術傷健、美容、整型，再加上原
        告之下體陰莖功能無法完全回復，更使原告身心受創甚鉅，雖被告辯稱其幫
        助原告給付醫療費用及給予原告固定之工作，但實仍無法彌平原告之身心受
        創之心靈；再者，被告提出許多裁判，認為原告請求慰撫金過高，然被告是
        舉出裁判慰撫金較低者，則為何被告不舉出裁判慰撫金高達三百萬元、甚至
        五百萬元者？故仍應審酌原告精神上所遭遇之苦痛，給予原告較高額之慰撫
        金，使能撫平原告之創傷。
  三證據：提出消防局救護紀錄表影本乙份、診斷證明書三份、照片十張，並聲請訊
          問證人蔡冠智。
乙、被告方面：
  一聲明：
    (一)原告之訴暨假執行之聲請均駁回。
    (二)訴訟費用由原告負擔。
    (三)如為不利被告之判決，被告願供擔保，請宣告准予免為假執行。
  二陳述：
    (一)查原告於八十六年十月間至被告公司應徵時，自稱曾於八十二年間在同業之歡
      樂有線電視股份有限公司工程部工作約一年，被告公司基於原告具有上開工作
      經歷，乃自八十六年十月十七日起僱用原告擔任工程部員工，負責裝設及維修
      被告公司在台北市信義區之有線電視播送網路設備等，並於八十六年十一月至
      八十七年二月間由東南工專至被告公司開設「有線電視系統工程技術人才培訓
      班」對原告施以工作相關技能之培訓，使原告具有從事裝設及維修有線電視網
      路設備之相關專業技能，故原告於八十七年三月時已具備有獨立從事裝設及維
      修有線電視纜線網路設備等工作所需之專業技術及注意能力。至於陳弘敏則係
      被告公司於八十六年十二月底所僱用之另乙名工程部員工，工作內容與原告相
      同，亦係從事裝設及維修有線電視網路設備；陳弘敏畢業於中華工商電子工程
      科，所學與其在被告公司所從事之工作內容屬相關科系，則被告公司基於陳弘
      敏係該項工作相關科系畢業者，應具有工作所需之專業技術知識等因素之考量
      而僱用陳某為被告公司工程部人員，被告公司僱用陳弘敏之過程顯然已盡相當
      之注意義務。又陳弘敏任職被告公司之初，因尚未有實際從事裝設及維修有線
      電視纜線網路設備之經驗，原告則已具備有獨立從事裝設及維修有線電視纜線
      網路設備等工作所需之專業技術及注意能力，因之，被告公司均派陳弘敏與原
      告等資深工程部人員同行，在工作現場向原告等人實習，由原告指導陳某有關
      實際從事裝設及維修有線電網路設備等工作之相關專業技能；而以原告當時所
      具備之專業技能、注意能力觀之，其當足以指導陳弘敏輔助伊從事裝設及維修
      有線電視纜線網路設備等工作，被告公司由原告指導陳弘敏工作所需之相關技
      能，應已就陳弘敏執行職務之行為盡到相當之監督義務。
    (二)次查：原告於八十七年三月十六日與蔡冠智、陳弘敏三人外出至台北市○○路
      一六號八處為客戶接裝有線電視纜線時，既與蔡冠智負有指導工作經驗資淺之
      證人陳弘敏配合伊進行安裝有線電視電纜線之工作，原告就渠三人在該處所進
      行之工作內容自應盡相當之注意義務，且應於陳弘敏工作時代被告為監督指導
      之職為是。而查原告等三人在上址進行安裝有線電視纜線時，均有看到該事發
      現場附近有高壓電線，衡諸經驗法則，以原告及陳弘敏、蔡冠智等人至少均具
      有高工以上之學歷者而言，原告等三人就有線電視纜線若碰觸到該處高壓電線
      將會有觸電危險等情當無不知之理，此實與被告公司於事發前是否曾對原告等
      人施以工作安全講習乙事毫無關係；然原告等人在明知工作現場附近有高壓電
      線之情形下，能注意卻疏於注意，不取採自不會碰觸到高壓電線之系爭大樓左
      側巷道處進行施工，而仍令陳弘敏由系爭大樓面對高壓電線前方之十三樓頂樓
      處將電纜線丟下，以致該纜線觸踫到高壓電線，造成原告觸電並發生燒傷之不
      幸意外；由此事實經過可知，本件意外係因原告本身對施工現場附近有高壓電
      線之狀況及負有指導陳弘敏從事安裝有線電視電纜線工作之權責等情疏於注意
      ，使陳弘敏將電線由高處丟下，以致該電纜線處碰到高壓電線而造成原告身體
      受傷，此乃被告公司在僱用陳弘敏及監督陳某執行職務時縱加以相當之注意，
      仍無法避免發生之損害；依民法第一百八十八條第一項但書：「但選任受僱人
      及監督其職務之執行，已盡相當之注意或縱加以相當之注意而仍不免發生損害
      者，僱用人不負損害賠償責任。」規定，被告公司就僱用陳弘敏及監督其執行
      職務等既已盡相當之注意義務，卻仍不免發生本件意外，被告公司對原告受傷
      乙事，自毋須與證人陳弘敏負連帶損害賠償責任。原告起訴請求被告公司就陳
      弘敏丟下有線電視電纜線造成其受傷之行為，負僱用人之侵權行為損害賠償責
      任，賠償原告六百萬元，其請求於法不合。
    (三)又退千萬步言，縱認為被告公司就證人陳弘敏或監督其執行業務有未盡相當注
      意義務，而須就陳弘敏工作時將電纜線自高處丟下致原告受傷之行為，與陳弘
      敏負連帶損害賠償責任，原告以其身體受傷起訴請求被告給付精神賠償之慰撫
      金六百萬元部份，就原告請求六百萬元之慰撫金是否相當，應由法院依職權斟
      酌兩造（包括實際加害人即陳弘敏）之關係、身分、地位、經濟能力及原告所
      受之痛苦程度、是否具有過失等因素以為判斷，有最高法院五十一年台上字第
      二二三號判例可稽。經查：
      1.本件意外發生前，原告係被告僱用之工程部員工，事發後被告體恤原告之身
        體狀況不宜從事工程部之工作內容，乃為其安排在冷氣房內擔任行政文書工
        作，並出資讓原告至巨匠電腦公司學習相關之電腦技能，而原告目前每月所
        領取之薪資為三萬四千多元（詳見被證七之所得稅扣繳憑單），係比照事發
        之前擔任工程部人員時所得領取之薪資金額，較被告公司之一般行政人員之
        薪資為高；再者，被告公司於事發之後不僅再三口頭表示將會繼續已同於工
        程部人員之薪資雇用原告，且於八十九年十一月六日兩造簽訂協議書時，於
        協議書上載明：「五、甲方（即被告）於乙方（即原告）此次受傷後願繼續
        雇用乙方從事適合之工作，．．．．」，由此可見原告雖因本件意外而不幸
        受傷，恐不宜再從事工程部之安裝及維修有線電視纜線等工作，但因被告仍
        繼續以相同薪資僱用伊，故對原告所可領取之薪資上實際上並未因此而有影
        響，換言之，原告並不因此次受傷而實際有減少薪資收入，受有任何勞動所
        得之損失。
      2.原告為大安高工夜間部肄業，事發前為被告公司工程部人員，有原告之人事
        資料表在卷可證，目前仍受僱於被告公司，陳弘敏則為中華工商電子工程科
        畢業，目前據聞又在就學，仍為學生；而原告與實際加害人即陳弘敏於事發
        前均受雇於被告公司工程部，該二人屬被告公司之同事，且多次被分派為同
        一工作小組出外工作，故兩造及原告與陳弘敏間關係應稱良好，並無嫌隙或
        交惡之情形。
      3.被告公司係經營有線電視節目之播送業務，因目前有線電視播送業務市場競
        爭激烈，公司之財務狀況迄今仍屬虧損狀態，依據被告公司之八十八年度損
        益表記載，截至八十八年度為止，被告公司仍虧損四千五百八十萬九千元，
        故被告公司目前之營運收入難謂良好。又實際加害人陳弘敏在被告公司任職
        期間，其薪資僅為二萬一千元，且目前據聞尚在就學，並無收入；因之，被
        告若因負擔僱用人連帶責任而須依照原告之請求，給付六百萬慰撫金予原告
        ，以被告公司目前已有鉅額虧損之財務狀況，在給付六百萬元慰撫金後，財
        務狀況必將更加惡劣，甚至有影響公司營運之虞；而被告之後若依民法第一
        百八十八條第三項向陳弘敏求償，以陳弘敏目前仍在就學，且上班薪資僅二
        萬餘元之情形下，該六百萬元高額慰撫金對陳弘敏之生計必亦將有相當之影
        響，為此爰請鈞院審酌原告慰撫金額時，依民法第二百十八條：「損害非因
        故意或重大過失所致者，如其賠償致賠償義務人之生計有重大影響時，法院
        得減輕其賠償金額。」規定，減輕原告所請求之精神賠償金額。
      4.原告於八十七年三月十六日受傷之後，被告公司不僅就原告所請求之各項醫
        療費用及看護費用等如數給付之，尚且另有給付慰問金、營養品費用，於原
        告住院無法工作期間亦仍繼續給付薪資，迄今總計已給付四百四十七萬二千
        二百零二元；而依照勞動基準法第六十條規定，被告公司給付上開醫療費用
        等款項時，原可與原告自勞工保險局所得領取之同樣性質之款項互為抵扣，
        但被告公司並未依照上開法規辦理，而仍如數給付該等醫療費用等款項；凡
        此足見被告公司於原告受傷後已竭盡所能地照顧原告，斷無如原告起訴所稱
        未給付醫療費用等情形。
      5.至於原告雖因此次受傷而使其生殖器官受損及影響勃起功能，但原告該部份
        之傷勢應尚不至影響原告日後之生育能力，此由原告所提出之松山醫院所出
        具之兩份診斷證明書及台大醫院函覆鈞院之函文中均未載明原告已喪失生殖
        能力等語即可證明。而原告之生殖器官所受傷勢雖非輕微，及目前有影響其
        勃起功能，但並非日後經長期診療無慢慢轉好之可能，此由台大醫院於八十
        九年十月二十六日以校附醫密字二三六九○號函覆鈞院時，並無表示原告
        之生殖器官所受傷勢無法治療等情形可知，故原告所受傷勢固然不輕，但經
        長期治療仍有轉佳之可能下，鈞院審酌慰撫金額時不應僅就原告目前之傷勢
        判斷，而尚應就原告日後傷勢復原之可能性等情亦併入審酌之因素方符事理
        之平。
      6.又有關原告因本件意外而遭燒傷，請求被告賠償精神損失六百萬元之金額是
        否過高乙節，被告前於答辯續(一)狀中已提出地方法院、高等法院及最高法院
        多則裁判供鈞院參酌；該等裁判內容所述被害人之經濟能力、社會地位及所
        受傷勢等情均較原告嚴重，但法院所判決加害人應給付被害人之慰撫金額均
        無超過一百萬元者，故原告請求被告賠償六百萬元慰撫金，其金額顯然過高
        ，亦請鈞院並予參酌。
      7.再如前述，被告公司於八十七年三月十六日下午分派原告與陳弘敏、蔡冠智
        等三人為一組至系爭大樓十三樓為收視戶進行接裝有線電視纜線工作時，該
        三人既以被告公司之工程部人員之身分前往施工，於施工當時本應盡其善良
        管理人之注意義務，確保施工之安全，但原告與陳弘敏、蔡冠智三人卻在明
        知施工現場附近有高壓電線之情形下，仍同意陳弘敏貿然自高壓電線前方之
        系爭大樓頂樓將有線電視纜線拋下，致該有線電視纜線自系爭大樓頂樓拋下
        時觸碰到高壓電線而使原告觸電受傷，原告本身於施工過程及使其受傷等事
        顯然具有過失，不言而明。況且，原告與陳弘敏、蔡冠智三人至事發現場安
        裝有線電視纜線時，須由其中二人自該大樓十三樓將有線電視纜線放下，另
        一人在一樓接線等工作流程，由此可見當時原告與證人陳弘敏、蔡冠智至系
        爭大樓進行安裝有線電視纜線時，確須三人協力合作才能完成為收視戶接裝
        有線電視纜線之工作，而無法由其中一人單獨完成該工程；則參酌與本案情
        形類似之最高法院八十六年度台上字第一四九二號裁判所持理由：「．．．
        ．．且電焊鐵絲網工作，須一人電焊，其餘之人拉緊鐵絲網，無法一人完成
        之工作，亦經邱順棋證述明確，足認上訴人及林吉村、王興財等三人係一行
        為體，其中之一人係藉其他二人之協力而完成焊接行為，該林吉村之行為，
        應視同上訴人之行為。．．．．」乙節，原告與陳弘敏、蔡冠智三人於事發
        當時應視為一行為體，其中任何一人之行為均可視為其他二人之行為，從而
        ，陳弘敏之行為自應視為原告之行為，陳弘敏之行為如有過失，原告亦應負
        過失責任。因之，原告與陳弘敏、蔡冠智等三人施工當時之行為既均可認為
        具有過失之情形，縱使鈞院認為被告應就原告受傷乙事與負僱用人連帶損害
        賠償責任，就被告所應賠償之款項，依據民法第二百十七條第一項：「損害
        之發生或擴大，被害人與有過失者，法院得減輕其賠償金額，或免除之。」
        規定，鈞院均應就原告所請求之賠償金額，依照過失相抵之原則予以酌減。
  三證據：提出下列各項文件，並聲請訊問證人陳弘敏。
    (一)被證一：被告公司之員工聘僱契約書影本乙份。
    (二)被證二：原告之人事資料表影本乙份。
    (三)被證三：陳弘敏之新進人員履歷表影本乙份。
    (四)被證四：國軍八○七總醫院等醫院所出具之收據影本共四十八紙。
    (五)被證五：全方位護理醫材中心等商號所出具之收據及統一發票影本共七十五紙
      。
    (六)被證六：健安看護服務中心所出具之統一發票影本共十四紙。
    (七)被證七：各類所得扣繳暨免扣繳憑單影本共三份。
    (八)被證八：巨匠電腦股份有限公司所出具之統一發票影本乙份。
    (九)被證九：最高法院裁判影本乙則。
    (十)被證十：被告公司之損益表影本乙份。
    (十一)被證十一：地方法院裁判影本五則、台灣高等法院裁判影本四則暨最高法院裁
                判影本五則。
    (十二)被證十二：照片六張。
    (十三)被證十三：協議書影本乙份。
    (十四)被証十四：被告公司迄今已給付與原告之各項費用明細表乙紙。
    理    由
一原告起訴主張：其與訴外人陳弘敏、蔡冠智前均受僱於被告，擔任外勤工程人員，
  負責為客戶裝接有線電纜。八十七年三月十六日下午三時許，原告與陳弘敏、蔡冠
  智至台北市○○路一六八號客戶家中接有線電纜，蔡冠智、陳弘敏在十三樓放線，
  原告則在二樓接線，陳弘敏應注意該大樓附近有高壓電線，若誤觸電線恐有遭電擊
  之危險，依當時情形又無不能注意之情事，竟疏未注意，率爾將電纜線自十三樓拋
  下，不慎觸及高壓電線，導致電纜線掉下後傳導高壓電至原告，使原告受有全身前
  胸、四肢、軀幹、會陰、陰莖嚴重電灼傷之傷害，並因嚴重之傷勢及痛苦之治療過
  程蒙受精神上之痛苦。陳弘敏於執行職務時因過失侵害原告之身體及健康，被告既
  為陳弘敏之僱用人，依法自應對原告負損害賠償責任，爰依據民法第一百八十四條
  第一項、第一百八十八條第一項之規定，請求被告應給付原告慰撫金六百萬元等語
  。
二被告則抗辯：被告僱用陳弘敏及監督其職務之執行已盡相當之注意，原告所受傷害
  乃被告縱加以相當注意仍不免發生之意外，被告自無須與陳弘敏負連帶損害賠償之
  責；縱認被告應與陳弘敏連帶負責，然原告與陳弘敏為同組工作人員，陳弘敏之過
  失亦屬原告之過失，就原告所請求之賠償金額應依過失相抵之原則予以酌減；又衡
  酌兩造及陳弘敏之資力、社會地位、原告所受傷勢復原可能性、被告於原告受傷後
  竭盡所能照料原告等一切情狀，原告所請求之賠償金額實屬過高等語。
三原告與陳弘敏、蔡冠智前均為被告之員工，於八十七年三月十六日同組外出工作為
  客戶裝接有線電纜，工作中因陳弘敏自樓上拋投電纜線誤觸高壓電線，致原告受有
  電灼傷之嚴重傷害等事實，為兩造所同認，並有員工聘僱契約書、人事資料表、新
  進人員履歷表、台北市政府消防局救護紀錄表、診斷證明書等件在卷可稽，均堪信
  為真實。
四被告對其受僱人陳弘敏於執行職務時因過失致原告身體受有電灼傷之傷害一節並不
  爭執，惟抗辯於選任、監督陳弘敏執行職務上並無過失云云，是本件應先審究被告
  應否依據民法第一百八十八條第一項規定，與陳弘敏連帶負損害賠償之責。經查：
  (一)事發當日，原告與陳弘敏、蔡冠智三人負責之工作分別為：蔡冠智自十三樓之房
    屋內將電纜線傳給在同樓層陽台之陳弘敏，陳弘敏自陽台將電纜線放下，原告則
    在二樓接妥放下之電纜線後將之接到訊號點，業據陳弘敏、蔡冠智到庭證述明確
    （見本院八十九年六月九日準備程序筆錄）。按原告等三人工作之大樓附近有高
    壓電線桿，與該大樓相距約一人行道之寬度（約三公尺），有現場照片十幀在卷
    足憑，陳弘敏自承當時已發現該高壓電線，則其本應注意在放線時順牆壁放下以
    免碰觸高壓電線，按當時情形又無不能注意情事，其竟率爾以拋投方式將電纜線
    自十三樓拋下，終至引發本件意外，其於執行職務時顯有過失，灼然明甚。
  (二)按原告與陳弘敏、蔡冠智三人分別自八十六年十月、十二月、十一月間受僱於被
    告，擔任裝設及維修有線電視網路設備之工程人員，經核彼等之工作內容，常須
    接觸電氣線路，稍有不慎，即有觸電之工作危險，被告理應為彼等提供足夠之訓
    練課程，以培訓彼等之專業職能，俾減少職業災害發生之可能性，然被告於系爭
    事故發生前，並未對原告等三人提供此等訓練課程，僅是每日以隨機方式調派人
    員編組外出工作，新進人員之相關技能，均賴於實際工作中向同組較為資深人員
    學習，其專業技術之增進，端賴經驗之累積，然彼等既無相關之專門知識為後盾
    ，則其累積經驗，勢必要從錯誤中自行摸索、學習，大為提高發生職業災害等事
    故之可能性。
  (三)陳弘敏雖畢業於中華工商電子工程科，所學與其工作內容相關，然實際工作狀況
    並不全然與書本上之理論一致，乃眾所皆知之事，況其所學亦非與工作內容盡皆
    相符，被告於僱用陳弘敏之後竟未安排任何有關實務工作安全之訓練、講習課程
    ，即貿然派其外出工作，終致釀成系爭事故，難謂於僱用或監督陳弘敏執行職務
    ，已盡相當之注意。
  (四)被告另辯稱與陳弘敏同組工作之原告，負有指導陳弘敏之責云云，然原告否認被
    告曾指派其負責指導陳弘敏，且原告與陳弘敏年紀相仿，又僅比陳弘敏早到職一
    個多月，是否具備足夠經驗、能力擔負指導陳弘敏之責，並非無疑。則縱認被告
    確曾指示原告應負責指導陳弘敏，亦難執此遽認被告於監督陳弘敏執行職務，已
    盡相當注意，或認系爭事故為被告縱加相當注意仍不免發生之損害。
  (五)綜上，被告之受僱人陳弘敏於執行職務時，因過失不法侵害原告之身體、健康，
    自應由被告與陳弘敏連帶對原告負損害賠償責任，被告以其對陳弘敏之選任、監
    督並無過失等語置辯，殊無可採。
五至被告抗辯原告與有過失一節。經查：
  (一)系爭事故係因陳弘敏之過失所致，前已述及，就陳弘敏自樓上拋投電纜致誤觸高
    壓電線之行為，實難認為原告有何過失可言；又被告並未責成原告應指導陳弘敏
    如何工作，業如前述，更無從認為原告未盡監督陳弘敏之責，而對系爭事故之發
    生與有過失。
  (二)被告另提出最高法院八十六年度台上字第一四九二號判決，辯稱原告與陳弘敏、
    蔡冠智既為同組工作人員，則屬一行為體，陳弘敏之行為，應視同原告之行為云
    云。然係繹該判決內容，該判決事實是指一組工作人員，在相同時地協力進行電
    焊工作，與本件原告等三人係分處不同樓層，各自分擔放線、接線等不同工作之
    情形未盡相符，本院認為在本件情形，尚難遽予比附援引該判決之見解，是被告
    所辯，並不足取。
六按因故意或過失，不法侵害他人之權利者，負損害賠償責任；受僱人因執行職務，
  不法侵害他人之權利者，由僱用人與行為人連帶負損害賠償責任；不法侵害他人之
  身體、健康、名譽或自由者，被害人雖非財產上之損害，亦得請求賠償相當之金額
  ，民法第一百八十四條第一項前段、第一百八十八條第一項前段、修正前民法第一
  百九十五條第一項前段分別定有明文。被告應與陳弘敏對原告連帶負損害賠償責任
  ，前已述及，則原告請求被告應給付慰撫金，自屬有據。經查：
  (一)原告經此事故，生理上受有全身前胸、四肢、軀幹、會陰、陰莖電灼傷二至三度
    體表面積百分之六十燒傷，經多次手術後，目前下肢、前胸、腹股溝、兩大腿內
    側陰莖疤痕攣縮，造成行動彎曲，蹲姿、如廁均感不便，且全身灼燒後皮膚疤痕
    疼痛奇癢，生活品質不良；另因全身大面積電傷後多處疤痕化，不宜戶外、日曬
    及高熱、高溫之工作。而經多次手術植皮皮瓣術後，兩手前臂、大腿、下肢、陰
    莖疤痕攣縮，色素沈著，影響外觀甚巨，且往後仍須多次手術整形美容，有國軍
    松山醫院附設民眾診療服務處診斷證明書三紙可佐，並有原告受傷後及目前恢復
    狀況之照片十一幀附卷可稽。
  (二)另原告生殖器之勃起功能因此事故受有影響，尚無法預知是否得以治癒；又原告
    之陰囊、睪丸、輸精管雖無異常變化，然無法以自慰方式勃起射精，由此推測自
    然生育能力應已受損，必須藉助人工生殖技術加以克服，亦有國立台灣大學醫學
    院附設醫院八十九年十月二十日（八九）校附醫秘字第二三六九○號函、八十九
    年八月廿九日（八九）校附醫秘字第二○○七六號函在卷足憑。
  (三)查原告於事故後住院期間長達一年，治療之過程漫長且痛苦；而事發迄今二年有
    餘，原告接受手術次數即高達四、五十次，且尚未完全治癒，日後仍須繼續進行
    植皮等整型美容手術，以減輕因疤痕攣縮所導致之後遺症；又其受傷部位面積甚
    廣，疤痕累累，實難消褪，影響外觀至鉅；更有甚者，其生殖器功能嚴重受損，
    日後恐難有正常性生活，且恐無法以自然生育方式生兒育女。準此，原告因此事
    故所受傷勢甚為嚴重，所蒙受肉體、精神上之痛苦既深且鉅，至難平復，而其出
    生於六十三年九月二十日，年方二十六歲，往後漫長人生，尚須承受後續醫療行
    為所帶來之苦痛與不便，而全身無法消褪之疤痕，更將隨時喚起此段痛苦不堪之
    際遇。足認原告之人生，經此事故產生重大改變，對其心理造成之打擊與創傷，
    實非外人所能想像，對其而言，恐怕再多之金錢，亦無法撫平其所承受之痛苦。
    然法律既有慰撫金制度之設，希冀藉由金錢以撫慰受害人精神上之痛苦，即不得
    不尋求一客觀之標準，以圖衡平受害人與加害人雙方之利益。針對原告之請求，
    本院沉吟再三，認為被告於事發之後全數給付原告所需醫療費用，於原告住院治
    療期間照常給付原告薪資，於原告出院後提供原告就業訓練並安排其轉任內勤工
    作，又與原告達成協議，承諾願繼續僱用原告並支付日後所需之醫療費用，確實
    已善盡照顧員工之責；又衡酌被告營運獲利狀況不佳，加害人陳弘敏資力不豐，
    兩造前就慰撫金之賠償事宜洽談和解，雖未達成合意但歧異不大等情，認為原告
    得請求之慰撫金，以三百萬元為適當，逾此數額之請求，尚難准許，應予駁回。
七兩造均陳明願供擔保，請准宣告假執行或免為假執行。關於原告勝訴部分，經核均
  無不合，爰各酌定如主文所示之擔保金額，併予准許。至原告敗訴部分，其假執行
  之聲請，已失所附麗，應併予駁回。
八本件判決之基礎已臻明確，兩造其餘攻擊防禦方法及舉證，核與判決結果無影響，
  爰不再一一論列，附此說明。
據上論結，原告之訴為一部有理由，一部無理由，依民事訴訟法第七十九條但書，第
三百九十條第二項、第三百九十二條，判決如主文。
中      華      民      國    八十九    年    十二    月      十二      日
                                            民事第二庭法      官  陳婷玉
右為正本係照原本作成
如對本判決上訴，須於判決送達後廿日內向本院提出上訴狀
中      華      民      國    八十九    年     十二     月    十二      日
                                                      法院書記官  王  儀


司法院資訊處製作；財團法人民間司法改革基金會備份。
